臺灣高等法院刑事裁定
110年度毒抗字第843號
抗  告  人  
即  被  告  余錦雪



上列抗告人因違反毒品危害防制條例案件，不服臺灣臺北地方法
院中華民國110年2月23日所為之裁定（110年度毒聲字第162號）
，提起抗告，本院裁定如下：
    主  文
抗告駁回。                                             
    理  由
一、原裁定意旨略以：抗告人即被告甲○○於上開時、地施用第二
    級毒品甲基安非他命之事實，業據被告於偵查時坦承不諱，
    且於民國109年9月17日上午10時45分許為警採集其尿液送鑑
    定之結果，確呈甲基安非他命陽性反應，有勘察採證同意書
    、臺北市政府警察局偵辦毒品案件尿液檢體委驗單、台灣尖
    端生技股份有限公司109年10月12日濫用藥物檢驗報告，足
    認被告上開任意性自白與事實相符，堪予採信。是以，本件
    被告施用第二級毒品犯行，足堪認定。又被告前於90年間，
    因於強制戒治執行完畢釋放後五年內再犯施用毒品案件，經
    臺灣士林地方法院以91年度毒聲字第281號裁定令入戒治處
    所，施以強制戒治，而於92年2月20日停止強制戒治釋放出
    監，所餘戒治期間付保護管束，其後迄今未再有其他法院裁
    定命觀察、勒戒、強制戒治執行完畢等情，有本院被告前案
    紀錄表可佐，是被告本案施用犯行距離其前次觀察、勒戒及
    強制戒治執行完畢釋放後已逾三年，應依毒品危害防制條例
    第20條第3項、第1項規定施以觀察、勒戒。且檢察官於裁量
    權之行使時，亦未見有違背法令、事實認定有誤或其他裁量
    重大明顯瑕疵。綜上，檢察官本件聲請核與法並無不合，應
    予准許。爰依毒品危害防制條例第20條第3項、第1項，觀察
    勒戒處分執行條例第3條第1項之規定，裁定被告應入勒戒處
    所觀察、勒戒等語。
二、抗告意旨略以：
（一）被告於109年9月17日上午，被迫帶回警局所逕行採集尿液
      和製作警詢供詞筆錄時，因被告患有重病，精神體力已屆
      恍惚，於筆錄製作過程答非所問，故詢問員警權以擬制之
      法，推算被告施用毒品之時間、地點、動機，並自撰於筆
      錄後，再以口述過程方式告知被告，完全係以主導式進行
      警詢筆錄過程，而當時被告意識、精神幾乎處於恍惚中，
      體力自然不佳，具判斷與選擇力已不由自主，而潛意識只
      希求盡快完成採尿及筆錄過程，方得早以趕往醫院就診，
      是就該筆錄製作過程時則係於未處公正及為求真實之下持
      續進行，相當然被告得以含糊應答，總盼筆錄能盡快結束
      後，簽名、捺印，好完成此不快過程。為此，被告於該等
      情境和狀況下，就其採證後之證據，其究係有證據能力否
      ，誠然固有爭議。
（二）本件被告之採尿過程，實則係告知被告需同意於自由意識
      下先採集完成於尿瓶後，捺印於瓶封口後，再出示其採尿
      同意書，由被告簽名、捺印，始完成本件之採尿程序，其
      明顯已不符合法定之採證程序，是故本件被告之尿液實屬
      無證據能力，其是否事實，自能調閱109年9月17日上午採
      尿過程之錄音錄影和警詢筆錄製作過程之錄音錄影，經勘
      驗自能顯示，請處以適法之裁定。　　　
三、按犯毒品危害防制條例第10條之罪者，檢察官應聲請法院裁
    定，令被告入勒戒處所觀察、勒戒，其期間不得逾二月。依
    前項規定為觀察、勒戒或強制戒治執行完畢釋放後，三年後
    再犯第10條之罪者，適用前2項之規定。毒品危害防制條例
    第20條第1項、第3項定有明文。另109年1月15日增訂，於同
    年7月15日施行之毒品危害防制條例第35條之1則規定：「本
    條例中華民國108年12月27日修正之條文施行前犯第10條之
    罪之案件，於修正施行後，依下列規定處理：一、偵查中之
    案件，由檢察官依修正後規定處理。二、審判中之案件，由
    法院或少年法院（地方法院少年法庭）依修正後規定處理；
    依修正後規定應為不起訴處分或不付審理之裁定者，法院或
    少年法院（地方法院少年法庭）應為免刑之判決或不付審理
    之裁定。三、判決確定尚未執行或執行中之案件，適用修正
    前之規定」。又109年1月15日修正及109年7月15日施行之毒
    品危害防制條例第20條第3項之立法理由認施用毒品者具「
    病患性犯人」之特質，並參諸世界各國之醫療經驗及醫學界
    之共識，咸認施用毒品成癮者，其心癮甚難戒除，如觀察、
    勒戒或強制戒治執行完畢釋放後，三年後始再有施用第一級
    、第二級毒品之行為者，足見其有戒除毒癮之可能，宜再採
    以觀察、勒戒方式戒除其身癮及以強制戒治方式戒除其心癮
    之措施，為能放寬觀察、勒戒或強制戒治制度之適用時機，
    以協助施用者戒除毒癮，爰修正第三項。是經觀察、勒戒或
    強制戒治執行完畢釋放後，「三年後再犯」者，前所實施之
    觀察、勒戒或強制戒治，已足以遮斷其施用毒品之毒癮，為
    期自新及協助其斷除毒癮，仍適用「初犯」規定，先經檢察
    官聲請觀察、勒戒，不因其間是否因另犯該罪，經起訴、判
    刑或執行而受影響。
四、經查：
（一）被告於109年9月17日上午10時45分許，經警採得之尿液檢
      體（編號：146499號），經送台灣尖端先進生技醫藥股份
      有限公司以EIA酵素免疫分析法初驗檢驗後，再以氣相層
      析質譜儀確認結果，呈安非他命、甲基安非他命反應，濃
      度分別為730ng/mL、6960ng/mL等節，有109年9月17日勘
      察採證同意書、台灣尖端先進生技醫藥股份有限公司109
      年10月12日出具之濫用藥物檢驗報告、臺北市政府警察局
      偵辦毒品案件尿液檢體委驗單在卷可查（見毒偵卷第9頁
      至第13頁），是被告施用第二級毒品之犯行，堪以認定。
（二）被告為警查獲後，於109年9月17日上午10時45分簽署勘察
      採證同意書（執行理由：毒品危害防制條例案；勘察範圍
      ：尿液）（見毒偵字卷第25頁），同意警方以其涉嫌違反
      毒品案，採集其尿液送驗，警方在為前開詢問時，已告知
      被告所涉嫌之罪名為毒品危害防制條例，以及依刑事訴訟
      法第95條第1項規定得行使之權利，被告並明白表示警方
      有告知該等事項，被告復表示：「（勘察採證同意書是否
      由你本人簽立？是否同意警方採集你的尿液送驗？）是。
      同意」、「（警方將你帶回萬華分局龍山派出所內，經由
      你同意採尿液送驗，並提供乾淨空瓶貳罐，並經你 本人
      親自排尿並洗滌且當你面封罐，是否正確？尿液有無調包
      情事？正確。沒有。」等語（見毒偵字卷第18頁、第19頁
      ），則被告確實於警詢已親自同意採尿。復衡諸被告遭查
      獲時為57歲，係意識健全具有是非辨別能力之成年人，自
      可理解並知曉同意採尿之意義及效果，且其於警詢筆錄及
      勘察採證同意書上之簽名筆跡工整（見毒偵字卷第20頁、
      第25頁），是認被告在精神意識正常且心理未受有任何強
      制之狀態下，本於其自主意志於瞭解前開書面意義後，同
      意接受採尿及簽名、捺印指紋，再自行排放、採集尿液檢
      體並當場封瓶、捺印，顯然並無被告所指之違法採尿情事
      ，自可認其係基於其自由意志而為採尿，並非出於員警之
      強制處分為之，倘被告並非基於自由意志而採尿，何以於
      警詢未提出抗辯。是以，警方經被告同意後採尿送驗，於
      法有據，尚無違法或不當之處。被告嗣後辯稱：警察在被
      告意識、精神幾乎處於恍惚中，體力自然不佳，判斷與選
      擇力已不由自主之情形下，所採集尿液無證據能力云云，
      實屬無據。從而，本件抗告為無理由，應予駁回。
據上論斷，應依刑事訴訟法第412條，裁定如主文。
中　　華　　民　　國　　110 　年　　6 　　月　　17　　日
                  刑事第二十庭  審判長法　官  王復生
                                      法　官  張紹省
                                      法　官  遲中慧
以上正本證明與原本無異。
不得再抗告。
                                      書記官  鄭巧青
中　　華　　民　　國　　110 　年　　6 　　月　　18　　日